【裁判字號】    90,交訴,37
【裁判日期】    920210
【裁判案由】    過失致死
【裁判全文】
臺灣臺東地方法院刑事判決                            九十年度交訴字第三七號
    公  訴  人  臺灣臺東地方法院檢察署檢察官
    被      告  丙○○○ 男  .
    選任辯護人  郭重鑾律師
右列被告因過失致死案件，經檢察官提起公訴（九十年度偵字第一九三六號）及移送
併辦（九十一年度偵字第一八二○號），本院判決如左：
    主  文
丙○○○從事業務之人，因業務上之過失致人於死，處有期徒刑拾月。
    事  實
一、丙○○○平日以駕駛大貨車載運怪手機器為業，係從事駕駛業務之人，於民國九
    十年八月二十六日中午十二時三十分許，駕駛車牌號碼ＪＲ－三二七號營業大貨
    車，沿省道台九線公路由鹿野往關山方向行駛，行經該公路三六０公里三００公
    尺處之彎道，即該路與鹿野通往瑞源之無號誌交岔路口，其原應注意汽車駕駛人
    於行經彎道時，應減速慢行，作隨時停車之準備，且汽車於行駛時，應注意車前
    狀況，並隨時採取必要之安全措施，而當時係日間、有自然光線、路面乾燥無缺
    陷，並無不能注意之情事，詎仍疏於注意，未減速慢行，作隨時停車之準備，並
    隨時採取必要之安全措施，適王仲溫駕駛車牌號碼ＷＳ－四六二七號自小客車搭
    載其妻甲○○○，沿東二十九線公路由瑞源往鹿野方向行駛，行經上開無號誌交
    叉路口時，疏未充分注意左方來車，貿然由右側岔路駛入上開臺九線公路，丙○○○發現後，因未減速慢行作隨時停車之準備，並採取必要之安全措施，遂緊急
    煞車後，竟駛入左方對向車道閃避，惟因閃避失當，而與王仲溫所駕駛之自小客
    車左側猛烈相撞，致駕駛人王仲溫因頭部挫裂傷、頭骨破裂，經送醫救治前即死
    亡，同車乘客甲○○○則受有頭部外傷併臉部裂傷二公分、胸部挫傷、右肩挫傷
    、下顎骨折等傷害，丙○○○肇事後，於犯罪尚未為有偵查犯罪職權之公務員發
    覺前，留在肇事現場，向到場處理車禍事故之警員蔡鴻勵自首，承認為肇事人，
    並進而接受本件裁判。
二、案經臺東縣警察局關山分局報請臺灣臺東地方法院檢察署檢察官相驗後，偵查起
    訴（過失致死部分），及被害人甲○○○訴請該署檢察官偵查後移送併辦（過失
    傷害部分）。
    理  由
一、訊據被告丙○○○固坦承有於上開時、地與被害人王仲溫所駕駛之自小客車發生
    車禍，惟矢口否認有業務過失致人於死及業務過失傷害之犯行，辯稱：伊當時有
    踩煞車減速，也有注意前面路況，係因對方由支線道駛入，並未減速，直接衝過
    來，二車才會相撞，伊沒有過失云云。經查：
（一）按告訴乃論之刑事事件，經調解不成立者，鄉、鎮、市公所依被害人向調解委
      員會提出之聲請，將調解事件移請該管檢察官偵查，並視為於聲請調解時已經
      告訴，鄉鎮市調解條例第二十八條定有明文。本件告訴人甲○○○固遲於九十
      一年二月二十六日始具狀向臺灣臺東地方法院檢察署提出告訴，惟其於九十年
      九月十一日，已委由其子即告訴代理人乙○○向臺東縣臺東市調解委員會聲請
      調解，並定於同年月十九日調解，惟因調解當日，被告丙○○○不到場，故而
      調解不成立，嗣於九十一年四月二十三日，經調解委員會移請臺灣臺東地方檢
      察署檢察官偵查之事實，有聲請調解書、臺東縣臺東市調解委員會調解筆錄、
      調解不成立證明書及臺東縣臺東市公所刑事事件調解不成立移送偵查書各一件
      在卷可稽，揆諸前述條文規定，本件被告所涉業務過失傷害部分，應認告訴人
      委由其子乙○○於九十年九月十一日向調解委員會聲請調解時，已經提出告訴
      ，是告訴人對被告提出告訴之期間，尚未逾六個月之法定期間，合先敘明。
（二）關於被告駕駛上開營大貨車於右揭時、地，與被害人王仲溫所駕駛之自小客車
      相撞發生車禍等情，業據被告於警詢、偵查及本院審理時供承在卷，亦經告訴
      人甲○○○於本院調查時指訴甚明，並經臺灣臺東地方法院檢察署檢察官履勘
      車禍現場，製有履勘筆錄一份及拍攝現場照片十幀在卷可憑，此外，復有道路
      交通事故調查報告表一件、肇事車輛、現場等照片十八幀附卷足憑。又被害人
      王仲溫因本件車禍受有頭部挫裂傷、頭骨破裂之傷害，經送醫救治前即死亡乙
      節，亦經臺灣臺東地方法院檢察署檢察官督同法醫師相驗無訛，製有驗斷書、
      勘驗筆錄及相驗屍體證明書各一件及臺東縣警察局臺東分局相驗意外死亡案相
      片七幀在卷足憑；告訴人則因此受有頭部外傷併臉部裂傷二公分、胸部挫傷、
      右肩挫傷、下顎骨折等傷害，亦有馬偕紀念醫院臺東分院診斷證明書一份在卷
      可參。至告訴人雖陳稱其當時亦受有腳部傷害乙情，固據其提出財團法人天主
      教耕薪醫院診斷證明書一件為證，然告訴人於本件車禍送醫救治當時，並未記
      載其受有腳部之傷害，已如前開馬偕紀念醫院臺東分院之診斷證明書所示，而
      觀諸上開耕薪醫院之診斷證明書，告訴人係因右髖關節退化性關節炎而於九十
      一年十月二十一日住院治療，上開病症顯非係因車禍之外力傷害所致，再參以
      告訴人已年逾六十歲之高齡，身體器官難免因退化而產生病痛，是其因年邁患
      有上開病症，並非不可能，且本件並查無其他積極證據足認告訴人所患之退化
      性關節炎與本件車禍有關，從而，告訴人所受腳部之傷害，尚難認係因本件車
      禍所造成。
（三）被告雖一再辯稱伊駕駛大貨車行經肇事路口時有減速並煞車云云，惟依道路交
      通事故調查報告表之事故現場圖所示，肇事現場為一無號誌之交叉路口，該處
      路段恰為轉彎道路，被告於駛入路口前，其所駕駛大貨車之左側後輪已留有十
      八點三公尺之煞車痕，且該部分車輪痕跡已跨越在雙黃線上，又標示十公尺及
      七點八公尺之長度後，復留有六點九公尺之煞車痕，並於該煞車痕終止處始出
      現一點二公尺之刮地痕；再依現場照片顯示，前開事故現場圖所標示之十公尺
      及七點八公尺，係屬跳漏煞車滑痕，雖未一併繪入，但依其形成過程，車輛本
      身係持續處於煞車狀態之中，應視同為一般滑痕，故被告發現被害人所駕駛之
      自小客車而踩煞車時，其所駕駛之大貨車所遺留之煞車痕跡，長度應為四十三
      公尺（十八點三公尺加十公尺加七點八公尺加六點九公尺），依此煞車距離與
      行車速度換算結果，被告當時之車速至少在八十公里以上，而本件肇事路段之
      限速為四十公里，且被告亦自承當時之車速為五、六十公里等語，顯見被告駕
      駛大貨車行經肇事之無號誌交叉路口彎道處，並未依規定減速慢行，作隨時停
      車之準備，而仍嚴重超速行駛；又被告駕駛大貨車由鹿野往關山即由南往北方
      向行駛，原行駛於外側車道，然依檢察官至現場履勘結果發現，被告之大貨車
      左側後輪胎自煞車痕起點計算之六點三公尺處開始壓到中央分向限制線即雙黃
      線，再延長計十二公尺之長度後，其碰撞點係位於對向車道，有前開履勘筆錄
      可稽，參以被告於本院調查時復供稱伊發現對方車子時即往左轉等語，足見被
      告倘若依其原行進車道進行閃避，則本件車禍事故將不致發生，卻因未採取必
      要之安全措施，就其應行車道進行閃避，詎往左側偏閃，駛入對向車道亦即被
      害人所駛入之車道，反與被害人駕駛之自小客車相撞，被告亦顯有閃避失當之
      責，是以，被告前開所辯，顯係事後卸責之詞，不足採信。
（四）再依事故現場圖所示，被害人之車輛與被告之車輛撞擊後，前行至對向排水溝
      後即行停止，所形成之刮地痕長度僅為一點二公尺，而現場遺留之散落物及掉
      落之車門集中，離被害人車輛之距離亦不遠，可見被害人之車輛於碰撞當時之
      車速並不快，且參諸告訴人於本院調查時亦陳稱當時我們有暫停一下，沒有車
      子我們才繼續行駛等語，益徵被害人並非係駕駛自小客車快速衝出路口；雖證
      人丁○○於本院調查時證稱：「我沒有看到車禍的情形，但是之前我有看到一
      台紅色的小轎車（指被害人之車輛），他是從瑞源往南下的方向行駛，‧‧當
      時他的速度很快」云云，惟其又證稱：「（你看到他時『指被害人之自小客車
      』，你的車速是多少？）我是停在出口。」等語，顯見證人丁○○發現被害人
      之車輛時其本身係處於靜止不動之情況下，則其既無測速機器，又非專業人士
      具有特殊技能，其在一瞬間如何判斷被害人車輛之速度，實難想像，況其於警
      詢中亦係證稱對於事故發生時雙方之車速並不知道等語（見相驗卷第六頁背面
      ），從而，證人丁○○既未目擊本件車禍發生之情形，且無法辨識被害人當時
      之車速，則其事後雖證稱被害人之車速很快云云，僅係證人個人臆測之詞，尚
      難據以認定被害人係駕駛車輛快速衝出路口，是被告辯稱係被害人之車速很快
      ，才撞過來乙節，委無足採。
（五）又被告辯稱路樹與車子一樣高，到撞擊點的時候才看的到對方來車乙節，觀諸
      卷附照片，本件肇事現場係屬交叉路口，而上開路段恰為轉彎道路，且彎道處
      確係樹木叢生，台九線公路及東二十九線公路之路口附近儼然成為一有視距限
      制之彎道，參以告訴人亦陳稱：「（你是否有注意到橫向是否有來車？）我有
      幫忙注意看，但是轉出來時，是看不到橫向來車」等語（見本院九十一年九月
      三日訊問筆錄），足認本件肇事路段彎道處確係因視距上之問題，使該處車輛
      駕駛人不易預見相當距離外之車輛；又被害人駕駛之自小客車行至路口處曾暫
      停並注意來車當時係屬低速行駛乙節，已如前述，基此，倘若被害人之自小客
      車係停止後再啟動，若不將車輛之起動延滯一併考量，則被告駕車行經前揭路
      口時，其與被害人車輛之間仍有相當之距離，惟因行經彎道，產生視距上之障
      礙，使南下或北上車道均不易發現對方來車，故本件尚難遽認被告於進入路口
      之前即已預見被害人之車輛甚明，本院經送請中央警察大學鑑定結果亦採相同
      見解，此有中央警察大學九十一年八月十二日（九十一）校科字第九一○○八
      五七號鑑定書一份在卷可佐，是認被告於進入本件肇事路口前，尚無法預見被
      害人所駕駛之自小客車，應堪認定。本件雖前經送請臺灣省車輛行車事故覆議
      鑑定委員會所為九十一年一月十六日府覆議字第九○二五四五號函附覆議意見
      書認為，被告預見狀況未及早採取安全措施亦為肇事主因之部分，尚有誤認，
      為本院所不採。
（六）至被告之大貨車與被害人之自小客車撞擊點係位於南下車道，有前揭事故現場
      圖可按，足見被害人之車輛業已行駛至台九線公路中央分向限制線即雙黃線處
      ，縱其係由支線道駛入幹線道，惟因其既已進入幹線道而先駛入路口，此際，
      被害人之自小客車已位於幹線道內，則其首應充分注意來車動態，而竟疏未注
      意，僅足為本件肇事次因，從而，臺灣省花東區車輛行車事故鑑定委員會所為
      九十年十月二日花鑑字第九○○四九八號函附鑑定意見書所為被害人駕駛自小
      客車行經無號誌之交叉路口，支線到車未暫停讓幹線道車先行，同為肇事原因
      之鑑定意見，亦有未洽，復為本院所不採。
（七）按行經彎道時，應減速慢行，作隨時停車之準備；又汽車行駛時，駕駛人應注
      意車前狀況及兩車併行之間隔，並隨時採取必要之安全措施，道路交通安全規
      則規第九十三條第一項第三款、第九十四條第三項分別定有明文。被告係以駕
      駛大貨車為業，為從事駕駛業務之人，業據被告供明在卷，對上開規定自應知
      之甚詳，而依當時情形係晴天，日間自然光線，路面乾燥無缺陷，並無不能注
      意之情事，竟疏於注意，駕駛大貨車行經無號誌之交叉路口，竟未減速慢行，
      作隨時停車之準備，而仍超速行駛，且未注意車前狀況隨時採取必要之安全措
      施，迨於發現被害人之車輛時，始緊急煞車並駛向左側對向車道閃避失當，致
      與由被害人所駕駛亦行駛於該路口之上開自用小客車發生對撞車禍，被告違反
      上開注意義務，其駕車行為具有過失，甚為明顯，此經本院送請中央警察大學
      鑑定結果亦採相同見解，有上開鑑定書一份在卷可稽，而臺灣省花東區車輛行
      車事故肇事鑑定委員會、臺灣省車輛行車事故覆議鑑定委員會就被告駕駛營大
      貨車行經彎道、無號誌之交叉路口未減速慢行、嚴重超速行駛為肇事主因之部
      分亦均同此認定，亦有上開鑑定意見書、覆議意見書各一件可參。又被害人因
      本件車禍死亡及告訴人受傷之事實，已如前述，是被告之過失行為與被害人死
      亡及告訴人受傷間，自有相當因果關係，至為灼然。另被害人駕駛自小客車行
      經該彎道、無號誌交叉路口，未充分注意左方幹線道來車，致與被告駕駛之大
      貨車發生撞擊，使其本人不治死亡及所搭載之乘客即告訴人受傷，其就本件交
      通事故之發生亦有過失，惟無礙於被告業務過失犯行之成立，前開鑑定委員會
      、覆議委員會及中央警察大學亦均同此認定，此見上開鑑定意見、覆議意見及
      鑑定書自可得知。是以，被告業務過失致人於死及業務過失傷害之犯行甚為明
      確。
（八） 綜上所述，被告前開所辯，均不足採信，是本件事證明確，被告犯行洵堪認
       定，應依法論科。
二、被告平日以駕駛營業大貨車為業，係從事駕駛業務之人，業據被告供明在卷。其
    因業務上過失行為，致被害人王仲溫死亡及告訴人甲○○○受傷，核其所為，係
    犯刑法第二百七十六條第二項業務過失致死罪及同法第二百八十四條第二項前段
    業務過失傷害罪。被告以一行為觸犯上開二罪，為想像競合，應依刑法第五十五
    條之規定，從一重之業務過失致死罪處斷。又被告肇事後，於犯罪尚未為有偵查
    犯罪職權之公務員發覺前，留在肇事現場，主動向到場處理車禍事故之臺東縣警
    察局關山分局鹿野分駐所警員蔡鴻勵自首，承認為肇事人，並進而接受本件裁判
    等情，有交通肇事案件自首情形調查表一紙附卷可稽，爰依刑法第六十二條前段
    規定，減輕其刑。爰審酌被告駕駛大貨車行駛於台九線公路，未注意前方車輛行
    車動態，竟超速行駛，復未採取必要之安全措施，被害人王仲溫之駕駛行為之過
    失之程度、所生危害、肇事後迄未與告訴人甲○○○及被害人王仲溫之家屬達成
    民事和解，賠償其等所受之損害，犯後猶否認犯行、態度不佳等一切情狀，量處
    如主文所示之刑。
據上論斷，應依刑事訴訟法第二百九十九條第一項前段，刑法第二百七十六條第二項
、第二百八十四條第二項前段、第五十五條、第六十二條前段，罰金罰鍰提高標準條
例第一條前段之規定判決如主文。
本案經檢察官魏宏安到庭執行職務
中      華      民      國    九十二    年      二      月      十      日
                                  臺灣臺東地方法院刑事庭
                      審判長法  官  楊力進
                                             法  官  柯姿佐
                                             法  官  林卉聆
右正本證明與原本無異。
如不服本判決，應於判決送達後十日內向本院提出上訴狀。（須附繕本）
「切勿逕送上級法院」
                                             書記官  蘇  豫
中      華      民      國    九十二    年      二      月      十七    日
本案論罪科刑法條摘要：
中華民國刑法第二百七十六條第二項
從事業務之人，因業務上之過失犯前項之罪者，處五年以下有期徒刑或拘
役，得併科三千元以下罰金。
中華民國刑法第二百八十四條第二項前段
從事業務之人，因業務上之過失傷害人者，處一年以下有期徒刑、拘役或
一千元以下罰金。
中華民國刑法第五十五條
一行為而觸犯數罪名，或犯一罪而其方法或結果之行為犯他罪名者，從一
重處斷。
中華民國刑法第六十二條
對於未發覺之罪自首而受裁判者，減輕其刑。但有特別規定者，依其規定
。


司法院資訊處製作；財團法人民間司法改革基金會備份。
